臺灣臺南地方法院柳營簡易庭民事判決
110年度營簡字第560號
原      告  江恆至  
被      告  朱曜逢  

訴訟代理人  林懿君律師
上列當事人間請求債務人異議之訴事件，本院於民國111年4月7
日言詞辯論終結，判決如下：
    主  文
一、本院110年度司執字第85231號強制執行事件所為之強制執行
    程序應予撤銷。
二、訴訟費用新臺幣3,886元由被告負擔。
    事實及理由
壹、程序事項：按當事人請求公證人就租用或借用建築物或其他
    工作物，定有期限並應於期限屆滿時交還所作成之公證書，
    載明應逕受強制執行者，得作為執行名義，聲請法院強制執
    行，公證法第13條第1項第4款、強制執行法第4條第1項第4
    款定有明文。次按執行名義成立後，如有消滅或妨礙債權人
    請求之事由發生，債務人得於強制執行程序終結前，向執行
    法院對債權人提起異議之訴，強制執行法第14條第1項定有
    明文。查被告於本院110年度司執字第85231號案件以107年
    度南院民公慶字第585號公證書為執行名義，聲請強制執行
    ，而該強制執行程序尚未終結，業經本院調閱該案卷宗確認
    無訛，則原告本件提起債務人異議之訴，應屬適法，合先敘
    明。
貳、實體事項：　　
一、原告起訴主張：
　㈠原告原為門牌號碼臺南市○○區○○街000號房屋(即臺南市○○區○
    ○段000○號建物，下稱系爭房屋)之所有權人，嗣被告於民國
    107年5月11日辦理系爭房屋之所有權移轉登記並取得系爭房
    屋之所有權，原告於107年5月23日與被告就系爭房屋簽訂房
    屋租賃契約(下稱系爭甲租約)並公證，約定租賃期間自107
    年5月23日至107年8月22日，約定租金為每月新臺幣（下同
    ）11,000元，後因租期屆滿，兩造間再於107年12月17日簽
    訂協議書(下稱系爭乙租約)並公證，約定以系爭房屋登記於
    被告或被告指定之登記名義人之日起算2年期間屆滿前，被
    告同意原告以每月11,000元之租金及相關條件承租系爭房屋
    。
　㈡嗣於上述2年期間屆滿後，原告繼續承租系爭房屋，被告亦未
    為反對，直至110年8月3日被告始以高雄地方法院郵局存證
    號碼1058號存證信函表示租約到期，要求原告5日內遷讓房
    屋，並凍結原供原告繳納租金之帳戶，使原告無法繳納租金
    ，原告已寄送支票至被告存證信函中之地址均遭退回，復向
    法院提存110年9月至111年2月間之各期租金；被告於系爭乙
    租約到期後，未為反對之意思，且持續收取租金，依民法第
    451條規定，兩造間租賃關係已視為不定期限租賃，107年度
    南院民公慶字第585號公證書(下稱系爭執行名義)已經失效
    ，被告以該失效的公證書為執行名義聲請強制執行，應無理
    由，本院110年度司執字第85231號事件(下稱系爭執行事件)
    之強制執行程序應予撤銷等語，並聲明：系爭執行事件所為
    之強制執行程序應予撤銷。
二、被告則以：
　㈠原告於107年4月11日將名下之系爭房屋出售予被告，因原告
    表示其與家人仍有使用系爭房屋之需求，暫時無法搬離，兩
    造遂協議將系爭房屋出租予原告，被告同意原告2年後以約
    定價格優先買回，並於107年5月23日簽訂系爭甲租約並經公
    證，依該租約第14條約定，租期屆滿，雙方仍欲繼續租賃時
    ，應於屆滿前1個月經雙方協議，另行訂立書面契約始得續
    租，兩造於系爭甲租約後未再訂立新租賃契約而屆至，故被
    告於系爭甲租約租期屆滿時即已不同意原告繼續承租系爭房
    屋，原告於租期屆滿後所給付之金錢應屬相當於租金之不當
    得利，而非租金，亦無所謂不定期限租賃之情形。
　㈡兩造復於系爭甲租約之公證書約定原告如於期限屆滿應交還
    系爭房屋，而原告迄今仍居住於系爭房屋，被告持系爭執行
    名義聲請系爭執行事件之強制執行，應屬有理。又兩造於10
    7年12月17日再次協議並簽訂系爭乙租約，因原告於107年10
    月、11月仍繼續使用系爭房屋，故約定原告應給付該期間內
    之相當於租金之不當得利，且將買回價格提高30萬元作為補
    償，約定原告若有任一未履行視同違約，原告應無條件搬離
    並同意依107年5月23日系爭公證書所載之逕受強制執行事項
    約定。原告於109年4月11日之2年買回期間屆至後，不僅不
    行使買回權，且不願與被告簽訂新租約，雖有將占有期間相
    當於租金之不當得利繼續匯入被告帳戶，又於110年9月起不
    再給付，顯然違反107年12月17日協議書之約定，被告於110
    年8月3日曾寄發存證信函表明不再續約，再於110年11月8日
    寄發存證信函表明不願續租系爭房屋，兩造既未另訂新書面
    租約，自應受系爭甲租約拘束。若認兩造間成立不定期限租
    賃(被告否認)，亦因原告迄今有111年1月、2月租金未給付
    ，故依土地法第100條規定終止系爭不動產之租賃關係等語
    ，資為抗辯。並聲明：駁回原告之訴。　　
三、本院之認定：
　㈠經查，原告原為系爭房屋之所有權人，嗣經被告於107年5月1
    1日取得系爭房屋之所有權，原告於107年5月23日與被告就
    系爭房屋簽訂系爭甲租約並公證，約定租賃期間自107年5月
    23日至107年8月22日、租金為每月11,000元，後因租期屆滿
    ，兩造間再於107年12月17日簽訂系爭乙租約並公證，約定
    以系爭房屋登記於被告之日起算2年期間屆滿前，原告得以
    每月11,000元之租金承租系爭房屋，嗣被告於110年8月3日
    以高雄地方法院郵局存證號碼1058號存證信函表示租約到期
    ，要求原告5日內遷讓房屋等事實，有原告與趙榮凱間經公
    證之協議書(見營簡卷第97-99頁)、不動產買賣增補協議書
    及107年3月27日公證書(見營簡卷第219、215-217頁)、107
    年5月23日公證書及系爭甲租約(見營簡卷第193-195頁)、系
    爭乙租約及107年12月17日公證書(見營簡卷第23、79頁)、
    高雄地方法院郵局存證號碼1058號存證信函(見營簡卷第235
    頁)在卷可稽；另原告向本院提存110年9月至111年2月間之
    每月11,000元租金之事實，有本院110年度存字第1308號、
    第1573號、111年度存字第234號提存書附卷可佐(見營簡卷
    第237-241頁)；又被告以107年度南院民公慶字第585號公證
    書(系爭執行名義)向本院聲請強制執行，由本院以系爭執行
    事件辦理，經本院調閱系爭執行事件卷宗確認無訛；而上述
    事實及原告迄今仍使用系爭房屋之事實，均為兩造所不爭執
    ，則此等事實應堪予認定。
　㈡按租賃定有期限者，其租賃關係，於期限屆滿時消滅；租賃
    期限屆滿後，承租人仍為租賃物之使用收益，而出租人不即
    表示反對之意思者，視為以不定期限繼續契約，民法第450
    條第1項、第451條規定分別定有明文。次按定有期限租賃之
    出租人不欲續租者，須於訂約時、期限屆滿前或屆滿後，向
    承租人具體、明白表示期滿後不再續租或續租應另訂租約之
    反對意思，使承租人有所預期，且不得任由承租人繼續為租
    賃物之使用收益（最高法院101年度台上字第1398號民事判
    決意旨參照）。
　㈢經查，兩造間所訂之系爭甲租約第13條約定「租期屆滿，不
    須甲方預先通知，租賃關係當然消滅」、第14條約定「租期
    屆滿，雙方仍欲繼續租賃時，應於期滿前1個月經雙方協議
    ，另行訂立書面契約始得續租，否則乙方(即原告)應於期滿
    之日交還租賃房屋絕不藉詞拖延，且不得主張民法第四百五
    十一條之適用及提出任何異議」，有系爭甲租約在卷可憑(
    見營簡卷第196頁)。又兩造間另於107年12月17日簽訂系爭
    乙租約並經公證，約定自系爭房屋登記於被告名下之日起算
    2年，被告同意以每月11,000元租金等相關條件，將系爭房
    屋出租予原告繼續使用，有系爭乙租約附卷可參(見營簡卷
    第23頁)，原告雖主張「登記於被告名下之日」為107年12月
    17日，而被告則抗辯「登記於被告名下之日」為107年4月11
    日，惟依系爭房屋之建物登記第一類謄本所載（見110年度
    司執字第85231號卷），應認係107年5月11日，則系爭乙租
    約之租賃期間應為107年5月11日至109年5月10日。依上述系
    爭甲租約約定，該租約之租賃期間應於107年8月22日已屆滿
    ，並於屆滿後租賃關係消滅，且兩造間於屆滿約3個多月後
    之107年12月17日始再行以書面方式訂立系爭乙租約乙情，
    應不合於系爭甲租約所定應於期滿前1個月經雙方協議另行
    訂立書面契約之約定，難認系爭乙租約屬於系爭甲租約之延
    續，且自兩造間特意另訂系爭乙租約之事實，亦可證明被告
    於107年12月17日前應無明示或默示同意原告續予依系爭甲
    租約繼續使用之情事，否則應無須另行訂約。
　㈣然查，系爭乙租約於107年12月17日訂立時，就兩造間租賃關
    係另行約定被告同意於107年5月11日至109年5月10日間出租
    系爭房屋予原告，再參以系爭甲租約前已於107年8月22日因
    租期屆滿而消滅，自應認為系爭乙租約為兩造間就系爭房屋
    另為之新租賃契約，已取代系爭甲租約而於訂立後存在於兩
    造之間，被告於系爭執行事件中仍持依據系爭甲租約所為之
    107年5月23日公證書(即系爭執行名義)聲請強制執行，自非
    適法，則原告請求撤銷系爭執行事件之強制執行程序，應屬
    有據。至被告陳稱兩造間於系爭甲租約屆滿後，未訂立新租
    賃契約云云(見營簡卷第202頁)，與兩造簽訂系爭乙租約之
    事實明顯相違，尚非可採。
　㈤至被告雖抗辯系爭乙租約約定，原告若有任一未履行視同違
    約，原告應無條件搬離並同意依107年5月23日系爭公證書所
    載之逕受強制執行事項約定云云(見營簡卷第187頁)，然查
    ，依107年12月17日所訂立之系爭乙租約第4點約定，立契約
    書人雙方同意應逕受強制執行事項詳如公證書所載(見營簡
    卷第23頁)，並未註明須依「107年5月23日」公證書逕受強
    制執行；次依於系爭乙租約簽訂同日之107年12月17日公證
    書內容，該公證書係依兩造間所訂之「協議書」(即系爭乙
    租約)予以公證，所約定逕受強制執行者其本旨為原告給付
    如契約所載之租金或稅金，如不履行時，均應逕受強制執行
    ，有該公證書可參(見營簡卷第79頁)，而非載有應依據107
    年5月23日公證書逕受強制執行等語，可知系爭乙租約約定
    之應逕受強制執行事項，應係指107年12月17日公證書所載
    內容，而非系爭甲租約之107年5月23日公證書所載內容，被
    告此部分所辯尚非可採。
　㈥至被告另辯稱依土地法第100條規定，因原告積欠租金額達2
    個月以上，故於本院審理中終止租約，惟系爭執行名義是本
    於系爭甲租約所為，而系爭甲租約之租期已然屆滿，則原告
    應無依該租約續予給付租金之義務；又被告此部分所辯倘係
    指終止系爭乙租約，然系爭乙租約既與系爭執行事件無涉，
    其租約存否應與系爭執行事件之強制執行程序是否撤銷並無
    關聯，況原告已分別於110年10月29日提存110年9月及10月
    租金、於110年12月27日提存110年11月及12月租金、於111
    年2月21日提存111年1月及2月租金，有該等提存書在卷可參
    (見營簡卷第237-241頁)，且原告提存租金之事實，亦為被
    告所知悉，經被告於系爭執行事件中具狀陳述明確，有其11
    0年11月10日民事陳報(二)狀足佐(見司執卷)，被告此部分
    所辯亦難採信。至被告於系爭乙租約租期屆滿後，仍自109
    年5月10日至110年8月間持續收取原告支付之租金，是否應
    視為以不定期限繼續契約乙節，因系爭執行事件所依據之系
    爭執行名義，與系爭乙租約無涉，業經說明如前，則系爭乙
    租約是否已合法終止，應非本案應予審究。
四、綜上所述，原告依強制執行法第14條第1項規定，以兩造間
    就系爭房屋所訂立之系爭甲租約及系爭執行名義已失效，兩
    造間仍有租賃關係為由，提起債務人異議之訴，請求將系爭
    強制執行事件之強制執行程序撤銷，為有理由，應予准許。
五、本件事證已臻明確，兩造其餘之攻擊或防禦方法及所用之證
    據，經本院斟酌後，認為均不足以影響本判決之結果，爰不
    逐一論列，附此敘明。
六、按訴訟費用，由敗訴之當事人負擔，民事訴訟法第78條定有
    明文。查本件第一審訴訟費用額應為附表裁判費、證人日旅
    費之總和3,886元，爰依職權確定訴訟費用應由敗訴之被告
    負擔。
七、訴訟費用負擔之依據：民事訴訟法第78條。
中　　華　　民　　國　　111 　年　　5 　　月　　13　　日
　　　　　　　　　柳營簡易庭  法　官  陳郁婷
以上正本證明與原本無異。
如不服本判決，應於判決送達後20日內，向本院提出上訴狀並表
明上訴理由，如於本判決宣示後送達前提起上訴者，應於判決送
達後20日內補提上訴理由書（須附繕本）。
如委任律師提起上訴者，應一併繳納上訴審裁判費。
中　　華　　民　　國　　111 　年　　5 　　月　　17　　日
                              書記官  謝靜茹
【附表：訴訟費用計算式】
裁判費（新臺幣）   　1,660元
證人日旅費：
　　　　　　王步顯　1,060元　　　　
　　　　　　江明展　　500元
　　　　　　陳志宇　　666元
合計                3,886元